臺灣臺北地方法院刑事判決
110年度訴字第922號
公  訴  人  臺灣臺北地方檢察署檢察官
被      告  林昊宇


            張宇晨




上列被告因詐欺等案件，經檢察官追加起訴（110年度偵字第193
73號），本院判決如下：
    主  文
本件公訴不受理。
    理  由
一、追加起訴意旨略以：被告林昊宇與被告張宇晨自民國110年1
    月間某日起，各自加入真實姓名年籍不詳、通訊軟體LINE暱稱
    「陳美玲」、「AZ Chen」、「偉彰」、「葉榮添」、「WOW
    陳」等3人以上所組成，以實施詐術為手段，而具有持續性
    、牟利性之詐欺集團犯罪組織（下稱本案詐欺集團），由被
    告林昊宇擔任取簿手、被告張宇晨擔任提領詐欺款項之車手
    工作，並與本案詐欺集團成員共同意圖為自己不法之所有，
    基於3人以上共同為詐欺取財及隱匿詐欺取財犯罪所得去向
    、所在，意圖使本案詐欺集團成員逃避刑事追訴而移轉該等
    犯罪所得之洗錢犯意聯絡，先由本案詐欺集團成員，以不詳
    方式取得如附表一所示人頭帳戶提款卡，並於附表一所示時
    間，以如附表一所示方式，詐騙如附表一所示告訴人房金俊
    、李雪文、洪桂英等人，致告訴人房金俊、李雪文、洪桂英
    等人均陷於錯誤，而將如附表一所示金額匯款至本案詐欺集
    團指定如附表一所示人頭帳戶。被告林昊宇則依「偉彰」之
    指示，先於110年1月21日上午某時，在不詳地點之統一超商
    門市內，領取裝有如附表二編號2、3所示人頭帳戶提款卡包
    裹後，復於同日晚間6時許，在新北市○○區○○街00號前，將
    前揭包裹交予簡世展（另由臺灣新北地方檢察署偵辦中），
    再由簡世展於110年1月26日上午9時17分許，在臺北市○○區○
    ○○路0段000號前，將前揭包裹轉交予呂俊良（已歿，經臺灣
    臺北地方檢察署【下稱臺北地檢署】檢察官為不起訴處分）
    ，以供呂俊良於附表二編號2、3所示時間、地點，提領如附
    表二編號2、3所示詐欺款項；另由被告張宇晨依「AZ Chen
    」之指示，於110年1月26日某時，在臺北市○○區○○路00○0號
    統一超商統威門市內，領取裝有如附表二編號1所示人頭帳戶
    提款卡包裹後，再於附表二編號1所示時間，在如附表二編
    號1所示地點，提領如附表二編號1所示詐欺款項，再將提領
    之贓款交予真實姓名不詳之本案詐欺集團成員。因認被告2
    人均涉犯組織犯罪防制條例第3條第1項後段之參與犯罪組織
    及刑法第339條之4第1項第2款之3人以上共同加重詐欺取財
    、洗錢防制法第14條第1項之一般洗錢等罪嫌等語。
二、經查：
　㈠重行起訴部分：
　⒈按已經提起公訴或自訴之案件，在同一法院重行起訴者，應
    諭知不受理之判決，並得不經言詞辯論為之，刑事訴訟法第
    303條第2款、第307條分別定有明文。又所謂「同一案件」
    ，乃指前後案件之被告及犯罪事實俱相同者而言，既經合法
    提起公訴或自訴發生訴訟繫屬，即成為法院審判之對象，而
    須依刑事訴訟程序，以裁判確定其具體刑罰權之有無及範圍
    ，自不容許重複起訴，檢察官就同一事實無論其為先後兩次
    起訴或在一個起訴書內重複追訴，法院均應就重行起訴之同
    一事實部分諭知不受理之判決，以免法院對僅有同一刑罰權
    之案件，先後為重複之裁判，或更使被告遭受二重處罰之危
    險，此為刑事訴訟法上「一事不再理原則」。
　⒉追加起訴意旨所指被告張宇晨之犯行，前經臺北地檢署檢察
    官以110年度偵字第5910號、第14355號提起公訴，並於110
    年6月23日先繫屬於本院，經本院以110年度訴字第721號審
    理中（下稱前案）等節，有上開案件起訴書及臺灣高等法院
    被告前案紀錄表在卷可參。依上說明，檢察官自不得再就同
    一案件重行起訴，惟公訴人不察，復就同一案件向本院追加
    起訴，並於110年11月11日繫屬於本院，有臺北地檢署110年
    11月10日北檢邦闕110偵19373字第1109090068號函上之本院
    收文戳附卷可憑（見本院卷第5頁），揆諸上開說明，此部
    分起訴自屬不合法，爰不經言詞辯論，逕為不受理之諭知。
　㈡不合於追加起訴要件部分 ：
　⒈次按第一審辯論終結前，得就與本案相牽連之犯罪或本罪之
    誣告罪，追加起訴，刑事訴訟法第265條第1項定有明文。次
    按起訴之程序違背規定者，應諭知不受理之判決，且得不經
    言詞辯論為之，刑事訴訟法第303條第1款、第307條亦有明
    文規定。又所謂「相牽連之案件」，係指同法第7條所列：㈠
    一人犯數罪者。㈡數人共犯一罪或數罪者。㈢數人同時在同一
    處所各別犯罪者。㈣犯與本罪有關係之藏匿人犯、湮滅證據
    、偽證、贓物各罪者。上開條文之立法意旨無非係以案件一
    經起訴，起訴範圍隨之特定，若准許檢察官任意擴張追加起
    訴與本案非屬同一案件之案件，不僅減損被告之防禦權利，
    亦有損訴訟迅速之要求，惟若一概不許追加，則本可利用原
    已經進行之刑事訴訟程序一次解決之刑事案件，均須另行起
    訴，亦有違訴訟經濟之要求，故在被告訴訟權利、訴訟迅速
    審結，以及訴訟經濟之衡量下，特設上述第265條追加起訴
    之規定，使與「本案」有上列聯繫因素之案件，得在第一審
    辯論終結前追加起訴。亦即允許與本案相牽連之犯罪，在追
    求訴訟經濟及妥速審判下，得於第一審辯論終結前，以追加
    起訴方式與本案合併審判。又是否得追加之標準，係以「本
    案」做為判斷基準，僅在另案與「本案」具有聯繫因素者始
    得追加起訴，故如同法第7條第1款「一人犯數罪」及第2款
    「數人共犯一罪或數罪」所稱之「人」，係指同法第265條
    第1項本案起訴書所載之被告而言，尚不及於因追加起訴後
    始為被告之人（最高法院108年度台上字第2552號、第4365
    號判決意旨參照）。是如與「本案」不具聯繫因素，而僅係
    與「本案」追加起訴之其他案件具有聯繫因素者，即不許再
    追加該另案，否則案件將不斷往外增生擴大，反而有害於本
    訴或追加起訴被告之訴訟防禦權及辯護依賴權之有效行使，
    與案件之妥速審結。　　
　⒉觀諸臺北地檢署110年度偵字第5910號、第14355號起訴書所
    載，該案被告為呂禮智、張宇晨，並未包括林昊宇，顯無刑
    事訴訟法第7條第1款所定「一人犯數罪」之情形。另追加起
    訴書事實欄所載與林昊宇共同詐騙附表二編號2、3所示被害
    人房金俊、洪桂英之人，除綽號「偉彰」之人外，並不包含
    前案之被告，且前案被告詐騙之被害人，亦不包含追加起訴
    之被害人房金俊、洪桂英，二部分事實顯然無關，並無「數
    人共犯一罪或數罪」、「數人同時在同一處所各別犯罪」等
    情形，亦無犯與前案有關係之藏匿人犯、湮滅證據、偽證、
    贓物各罪或為前案之誣告罪之情形，即與前案並非相牽連犯
    罪，顯與追加起訴之要件有間，此部分起訴之程序違背規定
    ，爰不經言詞辯論，逕為不受理之判決。
三、據上論斷，應依刑事訴訟法第303條第1款、第307條，判決
    如主文。
中　　華　　民　　國　　111 　年　　1 　　月　　10　　日
                  刑事第十一庭  審判長法  官  鄧鈞豪
                                      法  官  吳玟儒
                                      法  官  林鈺珍
以上正本證明與原本無異。
如不服本判決應於收受送達後20日內向本院提出上訴書狀，並應
敘述具體理由；其未敘述上訴理由者，應於上訴期間屆滿後20日
內向本院補提理由書（均須按他造當事人之人數附繕本）「切勿
逕送上級法院」。告訴人或被害人如對於本判決不服者，應具備
理由請求檢察官上訴，其上訴期間之計算係以檢察官收受判決正
本之日期為準。 
      　　　　　　　　　　　　　　　　書記官　葉潔如
中　　華　　民　　國　　111 　年　　1　　 月　　10　　日
附表一：
編號 告訴人 詐欺時間 詐欺方法 匯款時間 匯款金額 人頭帳戶 1 房金俊 110年1月21日10時56分前某日時 詐欺集團成員撥打電話予告訴人房金俊，假冒為其友人林萬生，並佯稱：可投資法拍土地賺取利潤云云，致告訴人房金俊陷於錯誤，而於右列時間，依指示匯款右列金額至右列帳戶。 110年2月1日15時34分許 15萬元 中華郵政股份有限公司埔里南光郵局帳號000-00000000000000帳戶（開戶人：李皓文） 2 李雪文 110年1月24日下午2時許 詐騙集團成員撥打電話予告訴人李雪文，假冒為其友人李國光，並佯稱：其因發放工資，急需借用資金，保證於1月27日還款云云，致告訴人李雪文陷於錯誤，而於右列時間，依指示匯款右列金額至右列帳戶。 110年1月26日10時27分許 10萬元 中國信託商業銀行帳號000-000000000000號帳戶（開戶人：郭姵儀）     110年1月26日12時50分許 5萬元  3 洪桂英 110年1月31日某時 詐騙集團成員撥打電話予告訴人洪桂英，假冒為其外甥洪子騰，並佯稱：做生意遭他人跳票，急需借錢周轉云云，致告訴人洪桂英陷於錯誤，而於右列時間，依指示匯款右列金額至右列帳戶。 110年2月1日11時15分許 15萬元 玉山商業銀行帳號0000000000000號帳戶（開戶人：陳涵蓁） 
附表二：
編號 提領人 提領帳戶 提領日期 提領時間 提領金額 提領地點 1 張宇晨 中國信託商業銀行帳號000-000000000000號帳戶（戶名：郭姵儀） 110年1月26日 11時34分01秒 1萬元 中國信託銀行西松分行ATM（臺北市○○區○○○路0段000號）     11時35分47秒 9萬元      13時42分40秒 2萬元 統一超商新寶清門市ATM（臺北市○○區○○○路0段000號） 2 呂俊良 玉山商業銀行帳號0000000000000號帳戶（戶名：陳涵蓁） 110年2月1日 11時34分37秒 5萬元 玉山銀行南京東路分行ATM（臺北市○○區○○○路0段00號）     11時35分34秒 5萬元      11時36分27秒 5萬元  3 呂俊良 中華郵政股份有限公司埔里南光郵局帳號000-00000000000000帳戶（戶名：李皓文） 110年2月1日 15時58分30秒 1萬元 臺北體育場郵局ATM（臺北市○○區○○○路0段000號）